【裁判字號】    89,台上,6013
【裁判日期】    891012
【裁判案由】    殺人未遂
【裁判全文】
最高法院刑事判決                              八十九年度台上字第六○一三號
    上   訴   人  台灣高等法院高雄分院檢察署檢察官
    上訴人即被告  甲○○
                  乙○○
右上訴人等因被告等殺人未遂案件，不服台灣高等法院高雄分院中華民國八十七年七
月二十三日第二審判決（八十七年度上訴字第二三四號，起訴案號：台灣屏東地方法
院檢察署八十六年度偵字第二五三二、四二○七號），提起上訴，本院判決如左：
    主  文
原判決撤銷，發回台灣高等法院高雄分院。
檢察官之上訴駁回。
    理  由
一撤銷發回部分
本件原判決撤銷第一審關於上訴人即被告甲○○、乙○○部分科刑判決，改判仍論處
甲○○、乙○○共同殺人未遂罪刑，固非無見。
惟查：(一)審理事實之法院，對於案內一切證據，除認為不必要者外，均應詳為調查，
然後基於調查所得之心證，以為判斷事實之基礎。原判決於事實欄內記載：「……邱
陸保、甲○○、乙○○見狀，即由甲○○、乙○○分別拉住李明宗左右手而將之按住
，由邱陸保持槍朝李明宗背部射擊二槍，……」，於理由二、(一)內僅說明「依被害人
李明宗上開指訴遭槍擊之過程觀之，被害人係遭兩人壓制後讓邱陸保開槍，按住被害
人之人除被告甲○○為被害人指認外，另一人顯係被告乙○○無訛」，為論處甲○○
、乙○○與邱陸保共同殺人未遂罪之唯一依據。但對於邱陸保於原審謂：「先前甲○
○與吳上貴打架，當天他們二人發生口角扭打，我與乙○○趕到現場，見他們二人扭
打，王、蘇二人（他們）就將李明宗按住，我就持槍射李明宗（開）二槍」（見原審
卷第三十九頁背面、第四十頁）等不利於被告等之供詞，未一併採為判決基礎，尚嫌
未洽。(二)刑法第一百八十七條之罪，係將持有軍用槍砲、子彈併列處罰。是於槍砲彈
藥刀械管制條例修正前，如意圖供犯罪之用，而持有可供軍用之改造手槍及子彈，應
依刑法第一百八十七條論處，且為單純一罪。揆之上開說明，原判決於理由三內謂「
被告等意圖使自己犯罪之用而同時持有可供軍用之槍（指改造手槍）、彈，係一行為
觸犯二罪名，依刑法第五十五條前段規定，應從較重之意圖使自己犯罪之用而持有軍
用槍枝罪論處」，即有適用法則不當之違誤。被告等上訴意旨雖未指摘及此，惟為本
院得依職權調查之事項，應認原判決此部分有發回更審之原因。
二上訴駁回部分
按刑事訴訟法第三百七十七條規定：上訴於第三審法院，非以判決違背法令為理由，
不得為之。是提起第三審上訴，應以原判決違背法令為理由，係屬法定要件。且必須
依據卷內資料為具體之指摘，並足據以辨認原判決已具備違背法令之形式，始屬相當
。本件檢察官上訴意旨略以：被告等共同持改造之手槍、子彈射殺被害人李明宗未遂
，除犯殺人未遂罪外，尚應成立槍砲彈藥刀械管制條例第十一條第四項之罪，雖修正
前之舊法為輕而從輕，依修正後槍砲彈藥刀械管制條例第十九條第一項及刑法第二條
第二項之規定，仍應諭知強制工作。又扣案之槍、砲並未送鑑定其是否可供軍用，卷
內鑑定意見書僅表示具殺傷力而已，未表示可供軍用，又依特別法優於普通法之原則
，槍砲彈藥刀械管制條例亦應優於刑法第一百八十七條適用，乃原判決論被告等共犯
殺人未遂罪及刑法第一百八十七條持有軍用槍枝罪，又未依法諭知強制工作，有理由
不備及適用法則不當之違背法令云云。然查：(一)同一罪刑所適用之法律，無論係對罪
或刑（包括主刑，從刑或刑之加重減輕與免除等項）或強制工作，除法律別有規定外
，均應本統一性或整體性之原則，予以適用。原判決認被告等所為係犯刑法第二百七
十一條第二項第一項之殺人未遂罪及刑法第一百八十七條之公共危險罪，二罪有方法
結果之牽連關係，應從一重之刑法第二百七十一條第二項第一項殺人未遂罪處斷，並
非論處槍砲彈藥刀械管制條例第十九條第一項所列之罪。揆之上開說明，原判決未依
槍砲彈藥刀械管制條例第十九條第一項之規定，諭知被告等應於刑之執行完畢，或赦
免後，令入勞動場所，強制工作，洵無不合。檢察官上訴意旨執以指摘原判決有理由
不備及適用法則不當之違法，尚有誤會，不得據為第三審上訴之合法理由。(二)依台灣
警備總司令部函准聯勤總司令部民國六十七年九月十五日六七製佳字第○九二○九號
函以：「經鑑定結果，目前歹徒持以殺人逞兇之各式鋼筆手槍（含鋼管、銅管、鋁管
所製造者）具有致人於死亡之殺傷力，其鋼筆型催淚劑可使人喪失抵抗力，均可作為
偷襲、暗殺、挾制等軍事上特種用途之軍用槍枝」，是凡具有致人於死亡殺傷力之各
式槍彈，均足供軍事用途。原判決於理由二、(四)內說明「又扣案之改造玩具手槍、子
彈，經送內政部警政署刑事警察局鑑驗，結果認定：送鑑手槍一支（含彈匣一個，槍
枝管制編號0000000000），係仿半自動手槍製造之玩具手槍改造而成，主要材質為金
屬，機械性良好，認具殺傷力；送鑑子彈一顆，係土造之子彈，經拆解檢視，內具圓
錐狀直徑約10MM之金屬彈頭、底火及火藥，具子彈完整結構，認具殺傷力；此有該局
八十六年四月一日刑鑑字第二○六○二號鑑驗通知書影本乙份附卷可按」。揆之上開
說明，被告等持有之改造手槍及子彈，係屬可供軍用之槍砲、子彈無疑，檢察官上訴
意旨執以指摘原判決有理由不備及適用法則不當之違法，尤屬誤會。(三)本件被告等持
有改造手槍及子彈，依修正前槍砲彈藥刀械管制條例第十三條之一規定，應適用有較
重處罰規定之刑法第一百八十七條處斷，原判決已於理由三內詳為說明，檢察官上訴
猶就此部分加以爭執，殊不足據以辨認原判決已具備違背法令之形式。依上所述，檢
察官之上訴違背法律上之程式，應予駁回。
據上論結，應依刑事訴訟法第三百九十五條前段、第三百九十七條、第四百零一條，
判決如主文。
中      華      民      國    八十九    年      十      月     十二     日
                              最高法院刑事第三庭
                                  審判長法官  陳  錫  奎
                                        法官  洪  清  江
                                        法官  吳  昆  仁
                                        法官  李  伯  道
                                        法官  陳  世  雄
      右正本證明與原本無異
                                              書  記  官
中      華      民      國    八十九    年      十      月     十八     日


司法院資訊處製作；財團法人民間司法改革基金會備份。
